臺灣新竹地方法院刑事判決
109年度訴字第391號
                                      109年度易字第493號
公  訴  人  臺灣新竹地方檢察署檢察官
被      告  曾嘉均



上列被告因過失傷害等案件，經檢察官提起公訴（109年度偵緝
字第293號、第294號、第295號、第297號）及追加起訴（109年
度偵緝字第298號），被告於本院準備程序中，就被訴事實為有
罪之陳述，經法官告知簡式審判程序意旨，並聽取公訴人及被告
之意見後，本院合議庭裁定由受命法官獨任依簡式審判程序審理
，並判決如下：
    主  文
曾嘉均汽車駕駛人，無駕駛執照駕車犯過失傷害罪，處拘役肆拾
日，如易科罰金，以新臺幣壹仟元折算壹日。又犯竊盜罪，處有
期徒刑貳月，如易科罰金，以新臺幣壹仟元折算壹日；未扣案之
犯罪所得新臺幣壹仟陸佰元沒收，於全部或一部不能沒收或不宜
執行沒收時，追徵其價額。
　　事  實
一、曾嘉均未領有駕駛執照，於民國106年10月26日上午8時50分
    許，騎乘車牌號碼000-000號普通重型機車，沿新竹縣竹北
    市中華路中間車道由北往南方向行駛，行經中華路與中央路
    口，欲變換至外側車道時，本應注意變換車道時，應讓直行
    車先行，並注意安全距離，且應隨時採取必要之安全措施，
    而依當時天候晴、日間自然光線、柏油路面乾燥、無缺陷、
    無障礙物、視距良好，並無不能注意之情事，竟疏於注意及
    此，貿然變換至外側車道，適謝耀賢騎乘車牌號碼000-000
    號普通重型機車，沿中華路外側車道駛至，見狀因閃避不及
    兩車因而發生碰撞，並受有腦震盪、左上臂、左手肘、左前
    臂、雙手背擦挫傷及右膝挫傷等傷害。曾嘉均於肇事後在未
    被有偵查犯罪職權之機關或公務員發覺前，主動向據報前往
    處理之員警坦承肇事而接受裁判。
二、曾嘉均意圖為自己不法之所有，基於竊盜之犯意，於107年9
    月27日下午3時7分許（追加起訴書誤載為晚間9時50分許，
    應予更正），在新竹市○○路000號之巨城百貨B2員工停車場
    ，徒手竊取張熏庭（追加起訴書誤載為張「薰」庭，下同）
    放置在其機車前置物箱內之皮包內之新臺幣（下同）1,600
    元。嗣經張熏庭報警後，警方調閱現場監視器錄影畫面，始
    循線查悉上情。
三、案經謝耀賢訴由新竹市警察局第二分局報告臺灣新竹地方檢
    察署檢察官偵查起訴，及新竹市警察局第二分局報告該署檢
    察官偵查追加起訴。
　　理  由
壹、程序部分
    本案被告曾嘉均所犯均係死刑、無期徒刑、最輕本刑為3年
    以上有期徒刑以外之罪，其於準備程序中就被訴事實為有罪
    之陳述，經法官告知簡式審判程式之旨，並聽取公訴人、被
    告之意見後，本院依刑事訴訟法第273條之1第1項之規定，
    裁定進行簡式審判程序。是本案之證據調查方式及證據能力
    之有無，依刑事訴訟法第273條之2及第159條第2項之規定，
    不受同法第159條第1項、第161條之2、第161條之3、第163
    條之1及第164條至第170條規定之限制，合先敘明。
貳、實體部分
一、認定犯罪事實所憑之證據及認定之理由：
　㈠事實欄一、部分：
　⒈如事實欄一、所示過失傷害之犯罪事實，業據被告曾嘉均於
    偵查中及本院準備程序、簡式審判程序中均坦承不諱（偵緝
    789號卷第15至16頁、訴字卷第79、80、335、341頁），核
    與證人即告訴人謝耀賢於警詢及偵查中之證述相符（偵2581
    號卷第5、6、41頁），並有新竹縣政府警察局竹北分局道路
    交通事故現場圖2份、道路交通事故調查報告表㈠㈡各1份（偵
    2581號卷第9、10、13、14頁）、新竹縣○○○○○○○○○○○○○○道
    路○○○○○○○○○0○○○0000號卷第16、17頁）、道路交通事故照
    片12張（偵2581號卷第20至25頁）、行車紀錄器錄影畫面擷
    圖6張（偵2581號卷第36至38頁）、東元綜合醫院診斷證明
    書1份（偵2581號卷第26頁）、公路監理電子閘門查詢資料1
    份（訴字卷第71頁）附卷可稽，足見被告上開任意性自白，
    核與事實相符，堪予採信。
　⒉按汽車行駛時，駕駛人應注意車前狀況及兩車並行之間隔，
    並隨時採取必要之安全措施；汽車在同向二車道以上之道路
    （車道數計算，不含車種專用車道、機車優先道及慢車道）
    ，除應依標誌或標線之指示行駛外，並應遵守下列規定：…
    六、變換車道時，應讓直行車先行，並注意安全距離。道路
    交通安全規則第94條第3項、第98條第1項第6款分別定有明
    文。本件被告騎乘普通重型機車沿新竹縣竹北市中華路中間
    車道由北往南方向行駛，途經中華路與中央路路口之際，本
    應注意變換車道時，應讓直行車先行，並注意安全距離，且
    應隨時採取必要之安全措施，而依道路交通事故調查報告表
    ㈠㈡（偵2581號卷第9、10頁）載明，案發當時天候晴、日間
    自然光線、柏油路面乾燥、無缺陷、無障礙物、視距良好，
    並無不能注意之情事，被告竟疏未注意及此，貿然變換至外
    側車道，適告訴人謝耀賢騎乘普通重型機車於中華路外側車
    道，因閃避不及發生碰撞，肇致發生本件車禍，足見被告對
    本件車禍之發生確有過失，應屬明確。又告訴人確係因本件
    車禍受有前開傷害，顯然被告之過失與告訴人之傷害間確具
    有相當因果關係無訛。
　㈡事實欄二、所示竊盜之犯罪事實，業據被告於警詢、偵查及
    本院準備程序、簡式審判程序中均坦承不諱（偵11712號卷
    第6、7頁、偵緝298號卷第10、11頁、易字卷第91、97頁）
    ，核與證人即被害人張熏庭於警詢中之證述相符（偵11712
    號卷第8、9頁），並有現場監視器錄影畫面擷圖8張附卷可
    稽（偵11712號卷第15至18頁），足見被告上開任意性自白
    ，核與事實相符，堪予採信。
　㈢本案事證明確，被告上開犯行，均洵堪認定，自應依法予以
    論罪科刑。
二、論罪科刑：
  ㈠按行為後法律有變更者，適用行為時之法律。但行為後之法
    律有利於行為人者，適用最有利於行為人之法律，刑法第2
    條第1項定有明文。查被告就事實欄一、所示行為後，刑法
    第284條規定業於108年5月29日修正公布，並自同年5月31日
    生效。修正前刑法第284條原規定：「（第1項）因過失傷害
    人者，處6月以下有期徒刑、拘役或500元以下罰金，致重傷
    者，處1年以下有期徒刑、拘役或500元以下罰金。（第2項
    ）從事業務之人，因業務上之過失傷害人者，處1年以下有
    期徒刑、拘役或1千元以下罰金，致重傷者，處3年以下有期
    徒刑、拘役或2千元以下罰金」；修正後則規定：「因過失
    傷害人者，處1年以下有期徒刑、拘役或10萬元以下罰金；
    致重傷者，處3年以下有期徒刑、拘役或30萬元以下罰金」
    ，修正後刪除業務過失傷害罪之處罰，並提高普通過失傷害
    罪之法定刑，經比較修正前、後之規定，修正後之規定並未
    較有利於被告，是依刑法第2條第1項前段規定，應適用被告
    行為時即修正前刑法第284條第1項前段規定予以論處。
  ㈡經查，本件被告並未持有機車駕駛執照，業據被告供承在卷
    （訴字卷第79頁），並有公路監理電子閘門查詢資料1份附
    卷可參（訴字卷第71頁），又其無駕駛執照而騎乘普通重型
    機車，未遵行前開行車規定以致肇事，使告訴人受有前揭傷
    害，核被告就事實欄一、所為，係犯道路交通管理處罰條例
    第86條第1項、修正前刑法第284條第1項前段之汽車駕駛人
    ，無駕駛執照駕車犯過失傷害罪，並就過失傷害部分應依上
    開道路交通管理處罰條例第86條第1項之規定加重其刑。起
    訴書原漏未引用道路交通管理處罰條例第86條第1項，尚有
    未恰，惟經公訴人於準備程序中當庭補充更正此部分所犯法
    條（訴字卷第79、80、334頁），附此敘明。
  ㈢被告就事實欄二、行為後，刑法第320條第1項規定業於108年
    5月29日修正公布，並於同年月31日生效施行，原規定為「
    意圖為自己或第三人不法之所有，而竊取他人之動產者，為
    竊盜罪，處5年以下有期徒刑、拘役或500元以下罰金」，經
    修正為「意圖為自己或第三人不法之所有，而竊取他人之動
    產者，為竊盜罪，處5年以下有期徒刑、拘役或50萬元以下
    罰金」，經比較新、舊法律後，可知新法係將罰金數額提高
    ，並無較有利於被告之情形，應依刑法第2條第1項前段規定
    ，適用修正前刑法第320條第1項之規定。是核被告就事實欄
    二、所為，係犯修正前刑法第320條第1項之竊盜罪。
  ㈣被告所犯上開2罪，犯意各別，行為互殊，應予分論併罰。
  ㈤被告就事實欄一、所示之車禍發生後，其過失傷害犯行尚未
    為有追訴權限機關之公務員發覺前，於案發現場向到場處理
    車禍事故之警員表示其為肇事車輛駕駛人，自首而接受裁判
    之事實，有被告道路交通事故談話紀錄表、本院公務電話紀
    錄1份在卷可據（偵2581號卷第17頁、訴字卷第353頁），爰
    依刑法第62條前段之規定，減輕其刑。
  ㈥爰以行為人之責任為基礎，審酌被告無駕駛執照駕車，未能
    善盡駕駛注意義務，導致告訴人受傷之結果，應予非難；而
    被告前有竊盜之前案紀錄，又犯本案竊盜犯行，對於他人財
    產缺乏尊重，顯見其法治觀念薄弱，實可非難；並衡酌告訴
    人謝耀賢所受之傷勢及被告違反義務之程度，本案竊盜犯行
    竊得財物之價值，及本案犯罪之動機、目的、手段，兼衡被
    告犯後坦承犯行之態度，然迄今未能與告訴人謝耀賢及被害
    人張熏庭和解及賠償其等所受之損失，暨被告自述高中肄業
    之教育程度，入監前從事粗工，家庭經濟狀況勉持（訴字卷
    第341頁）等一切情狀，分別量處如主文所示之刑，並均諭
    知易科罰金之折算標準，以資懲儆。
三、沒收部分：
    按犯罪所得，屬於犯罪行為人者，沒收之，前2項之沒收，
    於全部或一部不能沒收或不宜執行沒收時，追徵其價額，刑
    法第38條之1第1項前段、第3項分別定有明文。查被告就事
    實欄二、所示之竊盜犯行所竊得現金1,600元，雖未據扣案
    ，然為其犯罪所得，爰依刑法第38條之1第1項前段、第3項
    規定宣告沒收，並於全部或一部不能沒收或不宜執行沒收時
    ，追徵其價額。
據上論斷，應依刑事訴訟法第273 條之1 第1 項、第299 條第1
項前段，判決如主文。
本案經檢察官廖啟村提起公訴及追加起訴，檢察官孫立婷、劉得
為到庭執行職務。
中　　華　　民　　國　　110 　年　　1 　　月　　13　　日
                  刑事第三庭    法  官  王靜慧
以上正本證明與原本無異。　　　　　　　　　
如不服本判決應於收受判決後20日內向本院提出上訴書狀，並應
敘述具體理由。其未敘述上訴理由者，應於上訴期間屆滿後20日
內向本院補提理由書（均須按他造當事人之人數附繕本）「切勿
逕送上級法院」。
                                書記官  林曉郁
中　　華　　民　　國　　110 　年　　1 　　月　　13　　日
附錄本案論罪科刑法條：
修正前中華民國刑法第284條第1項
因過失傷害人者，處6月以下有期徒刑、拘役或5百元以下罰金，
致重傷者，處1年以下有期徒刑、拘役或5百元以下罰金。
道路交通管理處罰條例第86條第1項
汽車駕駛人，無駕駛執照駕車、酒醉駕車、吸食毒品或迷幻藥駕
車、行駛人行道或行經行人穿越道不依規定讓行人優先通行，因
而致人受傷或死亡，依法應負刑事責任者，加重其刑至二分之一
。
修正前中華民國刑法第320條第1項
意圖為自己或第三人不法之所有，而竊取他人之動產者，為竊盜
罪，處5年以下有期徒刑、拘役或5百元以下罰金。